【裁判字號】    99,交聲,1617
【裁判日期】    991206
【裁判案由】    違反道路交通管理處罰條例聲明異議
【裁判全文】
臺灣臺北地方法院交通事件裁定        99年度交聲字第1612號
原處分機關  交通部公路總局臺北區監理所
異  議  人  周甄豪
即受處分人
上列異議人即受處分人因違反道路交通管理處罰條例案件，對於
交通部公路總局臺北區監理所於中華民國九十九年八月二十日、
九十八年七月三十一日、九十九年五月七日、九十七年十二月二
十三日、九十七年十一月十四日、九十五年十月十八日、九十五
年十一月三十日、九十五年九月二十二日、九十五年五月十二日
所為之處分（原處分案號：北監自裁字第裁四０－一ＡＧ一０八
０七八號、第裁四０－Ａ００ＹＭＲ五四四號、第裁四０－ＡＢ
0000000號、第裁四０－一ＡＥ二七五三三四號、第裁四
０－一ＡＥ一五五七三四號、第裁四０－一ＡＣ二二０二三六號
、第裁四０－ＵＨＥ五００三四八號、第裁四０－Ａ00000
000號、第裁四０－ＡＡ0000000號），聲明異議，本
院裁定如下：
    主  文
異議均駁回。
    理  由
一、按受處分人不服道路交通管理處罰條例第八條所定主管機關
    所為之處罰者，得於接到裁決書之翌日起二十日內，向管轄
    地方法院聲明異議，道路交通管理處罰條例第八十七條第一
    項定有明文。次按處理違反道路交通管理事件，有關文書送
    達之程序，依行政程序法之規定，違反道路交通管理事件統
    一裁罰基準及處理細則第五條亦有明文。關於交通違規裁決
    書之送達，於應受送達人之住居所、事務所或營業所為之；
    於應送達處所不獲會晤應受送達人時，得將文書付與有辨別
    事理能力之同居人、受雇人或應送達處所之接收郵件人員；
    於無法依行政程序法第七十二條及第七十三條為送達時，得
    將文書寄存送達地之地方自治或警察機關，並作送達通知書
    兩份，一份黏貼於應受送達人住居所、事務所、營業所或其
    就業處所門首，另一份交由鄰居轉交或置於該送達處所信箱
    或其他適當位置，以為送達。前項情形，由郵政機關為送達
    者，得將文書寄存於送達地之郵政機關，行政程序法第七十
    二條第一項前段、第七十三條第一項、第七十四條第一項及
    第二項分別著有明文。再按交通法庭認聲明異議不合法律上
    之程式者，且無從補正者，應以裁定駁回之，道路交通案件
    處理辦法第十八條亦有規定。
二、原處分意旨略以：本件異議人即受處分人（下稱異議人）周
    甄豪所有之車牌號碼一七八五—ＦＪ號自用小客車，分別於
    如附表編號一至九所示之時間、地點，因編號一至九所示之
    違規事由，分別經臺北市停車管理工程處（編號一、四、五
    、六）、臺北市政府警察局交通警察大隊信義分隊（編號二
    ）、松山分隊（編號三）、大安分隊（編號八）、中正二分
    隊（編號九）、內政部警政署航空警察局（編號七）製單舉
    發，嗣由原處分機關於編號一至九所示之開立日期，依編號
    一至九所示之法條及違反道路交通管理事件統一裁罰基準表
    之規定，分別裁處異議人編號一至九所示之罰鍰。
三、聲明異議意旨均略以：異議人之戶籍雖設於臺北縣新店市○
    ○路三十八號八樓之三，惟實際居住於臺北市○○區○○街
    四百一十三號一樓，原戶籍地址早已出租他人，無法收受送
    達，又按送達，於應受送達人之住居所、事務所或營業所為
    之，原處分機關未送達於實際住居所，屬送達不合法云云。
四、經查：
  (一)所謂「住所」，係民法上概念，指當事人依一定事實，足認
    以久住之意思，住於一定之地域者，即為設定其住所於該地
    ，所謂「一定事實」，包括戶籍登記、居住情形等，以戶籍
    登記資料為主要依據，但不以登記為要件。又按汽車所有人
    名稱、地址等如有變更，應向公路監理機關辦理登記；車主
    、駕駛人依規定向公路監理機關申領之車輛牌照、駕駛執照
    ，係以戶籍地址為登記地址；基於社會現況及便民原則，並
    因應車主、駕駛人需要及行政程序法第七十二條合法送達處
    所規定，於公路監理電腦系統車籍及駕籍檔中增列住居所或
    就業處所地址，以利公路監理機關及相關機關各項便民服務
    通知事項、公路法、道路交通管理處罰條例及強制汽車責任
    保險法等法令規定之行政文書寄達，特訂定本注意事項；公
    路監理機關受理車主、駕駛人申請增設住居所或就業處所地
    址後，應立即登載於公路監理電腦系統之車籍及駕籍檔中；
    各項便民服務之通知事項、公路法、道路交通管理處罰條例
    及強制汽車責任保險法等法令規定之行政文書寄達，皆以住
    居所或就業處所地址寄發，道路交通安全規則第二十三條第
    一項、公路監理電腦系統車輛車籍及駕駛人駕籍增設「住居
    所或就業處所」地址作業注意事項第一條、第五條分別定有
    明文。是異議人若有自行遷徙住所之事實，即負有辦理住址
    變更異動之義務，異議人遷徙住所倘未依法辦理異動，交通
    監理機關並無其他管道得知異議人住所變更之事實，自僅能
    就異議人戶籍地送達文書，此時倘異議人無從親自收受文書
    ，其不利益自當歸由未盡申請地址異動義務之異議人承擔。
  (二)編號一至三部分，原處分機關分別於編號一至三所示之送達
    日期，以掛號郵遞方式向異議人位於臺北縣新店市○○路三
    十八號八樓之三之戶籍地址為送達，因未獲會晤本人，而由
    戶籍地址之警衛室代為收受；編號四至九部分，原處分機關
    分別於編號四至九所示之送達日期，亦以掛號郵遞方式向異
    議人之戶籍地址為送達，因未獲會晤本人亦無受領文書之同
    居人、受雇人或應送達處所之接收郵件人員，遂分別於編號
    四至九所示之送達日期，將編號四至九之裁決書寄存於新店
    公崙郵局，並作送達通知書二份，一份黏貼於應受送達人門
    首，一份置於該受送達處所信箱或其他適當位置，以為送達
    ，且異議人之戶籍地址自民國八十九年十月三十一日起迄今
    ，均係設於臺北縣新店市○○路三十八號八樓之三，無遷徙
    他址等情，此有裁決書影本、原處分機關之送達證書各九份
    、異議人全戶戶籍資料查詢結果一紙在卷可稽，足認編號一
    至九之裁決書均已合法送達生效無誤，異議人卻均遲至九十
    九年十月六日始具狀向原處分機關聲明異議，此觀聲明異議
    狀上收狀章戳即明，是異議人提起各該聲明異議，均已逾二
    十日之法定期間，顯然均不合法律上程式，且無從補正，揆
    諸首揭說明，自應將各該異議均予駁回。
五、據上論斷，應依道路交通案件處理辦法第十八條前段，裁定
    如主文。
中    華    民    國    99    年    12    月    6     日
                  交通法庭法  官  鄭富城
以上正本證明與原本無異。
如不服本裁定應於送達後5日內向本院提出抗告狀。
                          書記官  顏淑華
中    華    民    國    99    年    12    月    6     日
 附表：
┌──┬─────┬─────┬─────┬──────┬──────┬────┬────┬─────┬─────┐
│編號│舉發通知單│裁決書開立│違規時間、│違 規 事 實 │舉發違規法條│舉發單位│裁處結果│裁決書送達│ 本院案號 │
│    │字      號│日期、字號│地點      │            │            │        │        │日期、方式│          │
├──┼─────┼─────┼─────┼──────┼──────┼────┼────┼─────┼─────┤
│1   │1AG108078 │99年8月20 │98年12月17│在道路收費停│道路交通管理│臺北市停│罰鍰新臺│99年8月24 │99年度交聲│
│    │          │日、北監自│日16時12分│車處所停車經│處罰條例（下│車管理工│幣（下同│日、補充送│字第1612號│
│    │          │裁字第裁40│、太原路  │催繳不依規定│同）第56條第│程      │）300元 │達（警衛室│          │
│    │          │-1AG108078│          │繳費        │2項         │        │        │代收）    │          │
│    │          │號        │          │            │            │        │        │          │          │
├──┼─────┼─────┼─────┼──────┼──────┼────┼────┼─────┼─────┤
│2   │A00YMR544 │98年7月31 │98年4月3日│使用註銷之牌│第27條第1項 │臺北市政│10,800元│98年8月10 │99年度交聲│
│    │          │日、北監自│0時14分、 │照行駛      │            │府警察局│        │日、補充送│字第1613號│
│    │          │裁字第裁40│地址代碼  │            │            │交通警察│        │達（警衛室│          │
│    │          │-A00YMR544│          │            │            │大隊信義│        │代收）    │          │
│    │          │號        │          │            │            │分隊    │        │          │          │
├──┼─────┼─────┼─────┼──────┼──────┼────┼────┼─────┼─────┤
│3   │AB0000000 │99年5月7日│98年4月1日│汽車駕駛人行│第40條      │臺北市政│2,000元 │99年5月12 │99年度交聲│
│    │          │、北監自裁│20時18分、│車速度，超過│            │府警察局│        │日、補充送│字第1614號│
│    │          │字第裁40-A│民權東路4 │規定之最高時│            │交通警察│        │達（警衛室│          │
│    │          │B0000000號│段西往東方│速未滿20公里│            │大隊松山│        │代收）    │          │
│    │          │          │          │            │            │分隊    │        │          │          │
├──┼─────┼─────┼─────┼──────┼──────┼────┼────┼─────┼─────┤
│4   │1AE275334 │97年12月23│97年3月31 │在道路收費停│第56條第2項 │臺北市停│300元   │97年12月30│99年度交聲│
│    │          │日、北監自│日16時25分│車處所停車經│            │車管理處│        │日、寄存於│字第1615號│
│    │          │裁字第裁40│，和平東路│催繳不依規定│            │        │        │新店公崙郵│          │
│    │          │-1AE275334│3段       │繳費        │            │        │        │局        │          │
│    │          │號        │          │            │            │        │        │          │          │
├──┼─────┼─────┼─────┼──────┼──────┼────┼────┼─────┼─────┤
│5   │1AE155734 │97年11月14│97年1月3日│在道路收費停│第56條第2項 │臺北市停│300元   │97年11月20│99年度交聲│
│    │          │日、北監自│17時17分，│車處所停車經│            │車管理處│        │日、寄存於│字第1616號│
│    │          │裁字第裁40│龍江路    │催繳不依規定│            │        │        │新店公崙郵│          │
│    │          │-1AE155734│          │繳費        │            │        │        │局        │          │
│    │          │號        │          │            │            │        │        │          │          │
├──┼─────┼─────┼─────┼──────┼──────┼────┼────┼─────┼─────┤
│6   │1AC220236 │95年10月18│95年3月22 │在道路收費停│第56條第2項 │臺北市停│300元   │95年10月23│99年度交聲│
│    │          │日、北監自│日10時24分│車處所停車經│            │車管理處│        │日、寄存於│字第1617號│
│    │          │裁字第裁40│、新生北橋│催繳不依規定│            │        │        │新店公崙郵│          │
│    │          │-1AC220236│下        │繳費        │            │        │        │局        │          │
│    │          │號        │          │            │            │        │        │          │          │
├──┼─────┼─────┼─────┼──────┼──────┼────┼────┼─────┼─────┤
│7   │UHE500348 │95年11月30│95年2月17 │在設有禁止停│第56條第1項 │航空警察│1,200元 │95年12月6 │99年度交聲│
│    │          │日、北監自│日13時50分│車標線之處所│第4款       │局      │        │日、寄存於│字第1618號│
│    │          │裁字第裁40│、航勤北路│停車        │            │        │        │新店公崙郵│          │
│    │          │-UHE500348│海關大樓前│            │            │        │        │局        │          │
│    │          │號        │          │            │            │        │        │          │          │
├──┼─────┼─────┼─────┼──────┼──────┼────┼────┼─────┼─────┤
│8   │A00000000 │95年9月22 │94年12月30│駕駛人行車速│第40條（裁決│臺北市政│2,400元 │95年9月29 │99年度交聲│
│    │          │日、北監自│日4時44分 │度，超過規定│書贅載第1項 │府警察局│        │日、寄存於│字第1619號│
│    │          │裁字第裁40│、隆高架道│之最高時速20│）          │交通警察│        │新店公崙郵│          │
│    │          │-A00000000│技術學院上│公里以上    │            │大隊大安│        │局        │          │
│    │          │號        │          │            │            │分隊    │        │          │          │
├──┼─────┼─────┼─────┼──────┼──────┼────┼────┼─────┼─────┤
│9   │AA0000000 │95年5月12 │93年11月7 │駕駛人行車速│第40條（裁決│臺北市政│2,400元 │95年5月18 │99年度交聲│
│    │          │日、北監自│日3時39分 │度，超過規定│書贅載第1項 │府警察局│        │日、寄存於│字第1620號│
│    │          │裁字第裁40│、源快速道│之最高時速未│）          │交通警察│        │新店公崙郵│          │
│    │          │-AA0000000│路師大路入│滿20公里    │            │大隊中正│        │局        │          │
│    │          │號        │          │            │            │二分隊  │        │          │          │
└──┴─────┴─────┴─────┴──────┴──────┴────┴────┴─────┴─────┘

司法院資訊處製作；財團法人民間司法改革基金會備份。
